臺灣臺中地方法院民事判決　九十三年度訴字第一五六三號
　　原　　　告　甲○○○
　　訴訟代理人　黃嘉明律師
　　被　　　告　臺中縣大雅鄉農會
　　法定代理人　乙○○
　　訴訟代理人　陳鴻謀律師
　　複　代理人　陳育仁律師
右當事人間第三人異議之訴事件，本院於民國九十四年一月二十五日言詞辯論終結，
判決如下：
    主      文
原告之訴駁回。
訴訟費用由原告負擔。
    事實及理由
一、原告主張：坐落臺中縣豐原市○○○段第八八五號土地上、面積二五八．九三平
    方公尺、建號第四二一號、門牌號碼臺中縣豐原市○○里○○路一二八號，稅籍
    號碼為00000000000之建物（下稱系爭建物，惟上開門牌號碼尚包括
    稅籍編號為00000000000、000000000000號未經被告聲
    請強制執行之建物），為訴外人陳翁木桂出資興建，再由原告以新臺幣（下同）
    二十萬元向其買受，原告因系爭建物未辦理保存登記，無法經登記為該建物所有
    權人，然該建物之房屋稅籍繳納義務人業已變更登記為原告。詎被告竟主張系爭
    建物為訴外人王榮賢出資興建，並持對王榮賢之執行名義（即本院九十二年度執
    卯字第二六九三０號債權憑證），聲請本院以九十三年度執字第四九○四五號返
    還借款強制執行事件（下稱訟爭執行事件），查封系爭建物，自已侵害陳翁木桂
    就該建物之所有權，原告自得以系爭建物買受人之身分，代位陳翁木桂，依據強
    制執行法第十五條之規定提起本件第三人異議之訴，並聲明：訟爭執行事件就系
    爭建物所為之強制執行程序應予撤銷。
二、被告抗辯：王榮賢係與訴外人陳翁木桂及陳進添簽訂不動產買賣契約書，向陳翁
    木桂購買包括系爭建物在內之臺中縣豐原市○○段一五六號土地上全部建物，被
    告執對王榮賢之執行名義，聲請本院以訟爭執行事件，就系爭建物加以查封，自
    屬於法有據。原告雖為系爭建物房屋稅籍證明書上之納稅義務人，惟稅籍登記僅
    係行政法上課稅之依據，無從證明原告曾向陳翁木桂買受系爭建物，故原告就該
    建物對陳翁木桂並無任何權利可資主張，其代位陳翁木桂提起本件第三人異議之
    訴，自無理由等語，並聲明：駁回原告之訴。
三、原告主張：被告持本院九十二年度執卯字第二六九三○號債權憑證為執行名義，
    以訴外人王榮賢為債務人，聲請本院以訟爭執行事件，查封未辦保存登記之系爭
    建物。系爭建物之門牌號碼編為臺中縣豐原市○○路一二八號，惟該門牌號碼除
    系爭建物外，尚為稅籍號碼00000000000及00000000000
    之建物共用；另系爭建物之房屋稅籍繳納義務人於九十一年八月二日由訴外人陳
    翁木桂變更登記為原告等情，業據其提出臺中縣豐原市○○路一二八號房屋之房
    屋稅籍證明書及補稅通知各一份為證，另經本院依職權調閱訟爭執行事件案卷查
    明無誤，並會同兩造至系爭建物現場勘驗屬實，且為被告所不爭執，堪信為真實
    。
四、原告另主張：系爭建物係訴外人陳翁木桂出資興建後，由其以二十萬元向陳翁木
    桂買受，王榮賢並非該建物之出資建造者，對該建物並無事實上處分權，被告持
    對王榮賢之執行名義聲請本院查封系爭建物，已侵害陳翁木桂對系爭建物之所有
    權，其得代陳翁木桂之位提起第三人異議之訴，請求撤銷訟爭執行事件就該建物
    所為強制執行程序等語，為被告所否認，並以前揭情詞置辯，從而本件應予審究
    者，厥為：原告是否得代位陳翁木桂提起本件第三人異議之訴？茲論究如下。
五、原告主張系爭建物係其向陳翁木桂買受一節，固舉證人黃正忠，並提出買受人為
    原告、出賣人為陳翁木桂、立約日期為九十一年五月十五日之土地、建築改良物
    買賣所有權移轉契約書，及臺中縣豐原市○○路一二八號房屋之房屋稅籍證明書
    及補稅通知各一份為證，然被告否認其事，抗辯該建物係王榮賢向陳翁木桂與陳
    進添買受，並另舉證人陳進添、陳翁木桂，及提出買受人為王榮賢、出賣人為陳
    進添與陳翁木桂、訂約日期為八十七年七月二十九日之不動產買賣契約書一份為
    憑。經查，證人陳翁木桂於本院九十四年一月二十五日言詞辯論期日到庭，經本
    院提示上開土地、建築改良物買賣所有權移轉契約書後，結證稱：該契約書上之
    「陳翁木桂」印文並非其所蓋；臺中縣豐原市○○路一二八號房屋係其子陳進添
    所興建，該房屋嗣後出售予一名王姓男子，其將該房屋賣予該王姓男子後，並未
    再與其他人就該房屋簽訂買賣契約；另證人陳進添於同一言詞辯論期日到庭具結
    ，經本院提示被告提出之不動產買賣契約後，證陳：其係於八十八年間與王榮賢
    簽訂該契約，將臺中縣豐原市○○段一五四地號、面積０．０五三二五六公頃、
    權利範圍五分之一，及同段一五六地號、面積０．０二六一三三公頃、權利範圍
    全部之土地，及坐落該二筆土地上之門牌號碼臺中縣豐原市○○路一二八號、未
    辦保存登記之房屋，包括其父親興建之舊三合院部分，及由其於七十餘年間興建
    、現經被告聲請本院以訟爭執行事件查封之部分，以一千一百餘萬元之價格，全
    部出售予王榮賢，王榮賢以該契約「其他約定事項」欄記載之支票給付上述價金
    ，該等支票均已兌現等語。原告雖否認上述二證人證言之真實性，然其二人與兩
    造均無親戚或僱傭關係，實無為迴護被告而故為不利於原告證詞之可能，則其等
    經具結後所為上述證詞，自堪採信，原告未能具體指明其二人所為前開證述有何
    不實之處，僅空言主張該等證詞並非實在，洵無足取。依證人陳翁木桂及陳進添
    上開證詞可知，系爭建物實係陳進添出資興建，原告主張陳翁木桂為該建物之原
    始建造者，其因向陳翁木桂買受該建物，得代位陳翁木桂提起本件訴訟，主張陳
    翁木桂對該建物具有足以排除強制執行之所有權等語，已非正確，又該建物使用
    之門牌號碼臺中縣豐原市○○路一二八號之房屋稅納稅義務人，於證人陳進添將
    系爭建物興建完成後，雖登記為證人陳翁木桂，惟該二證人早於八十八年間，即
    將使用上開門牌號碼之房屋（包括系爭建物）全部出售予王榮賢，且其二人並未
    就系爭建物另與他人簽訂買賣契約，是原告提出由其與陳翁木桂所訂土地、建築
    改良物買賣所有權移轉契約之真實性如何，自值存疑。再參諸證人黃正忠於同一
    言詞辯論期日到庭結證稱：伊係受原告委託，辦理臺中縣豐原市○○路一二八號
    房屋之稅籍變更登記，伊聽原告提及原告出資向陳翁木桂購買該門牌號碼房屋之
    事，何時購買伊並不清楚，原告亦未告訴伊買賣價金為若干，據伊嗣後辦理該門
    牌號碼房屋稅籍變更時，聽原告與陳翁木桂所言，原告似係以二十萬元購買該門
    牌號碼房屋。伊在辦理該門牌號碼房屋稅籍變更登記前，並未見過原告與陳翁木
    桂簽訂之買賣契約，至於原告所提出上開土地、建築改良物買賣所有權移轉契約
    書，係伊在聽原告說向陳翁木桂買受該門牌號碼房屋後辦理，該契約書所載買賣
    價金，係根據上開門牌號碼房屋稅單上記載之房屋價值所寫，與原告向陳翁木桂
    購買該房屋實際支出之金額二十萬元，並不相同等語，益見上開土地、建築改良
    物買賣所有權移轉契約，係證人黃正忠聽聞原告提及向陳翁木桂買受上開門牌號
    碼房屋後所書立，該契約書所記載之買賣價金，與原告對該證人提及實際支付陳
    翁木桂之數額復不相符，顯見該契約書與一般買賣契約書係由交易雙方將締約過
    程中所達成協議內容形諸文字者，乃大相逕庭，則自無從以該契約書即遽認原告
    與陳翁木桂間就系爭建物曾否成立如其內容所示之買賣合意。至於證人黃正忠另
    證述原告向陳翁木桂以二十萬元買受上開門牌號碼房屋等語，既純係轉述原告所
    言，而非本於其親身之見聞，則尚難僅憑此項傳聞證言，即認原告主張其曾向陳
    翁木桂購買系爭建物等情屬實。再者，原告另提出上開臺中縣豐原市○○路一二
    八號房屋之房屋稅籍證明書及補稅通知，其上記載之納稅義務人固均為原告，然
    稅捐機關就建物所為稅籍資料納稅義務人之記載，純為便利課稅而設，與所有權
    之取得無關，此與地政機關依土地法規定所為所有權登記有絕對效力之情形有間
    ，是自不能因原告為臺中縣豐原市○○路一二八號房屋之納稅義務人，而認定使
    用該門牌號碼之系爭建物已由其取得所有權，或其他足可排除訟爭執行事件就該
    建物強制執行之權利。原告復未舉出其他證據，證明其確曾向出資興建系爭建物
    之陳翁木桂購買該建物，則其主張為建物之買受人，可代陳翁木桂提起本件第三
    人異議之訴，排除訟爭執行事件對系爭建物之強制執行，即非可採。
六、綜上所述，系爭未保存登記之建物既為訴外人王榮賢向出資興建之陳進添所買受
    ，被告持對王榮賢之執行名義，聲請本院以訟爭執行事件，就系爭建物為強制執
    行，於法自無不合，原告主張系爭建物係其向證人陳翁木桂買受，訟爭執行事件
    對該建物所為之強制執行程序係屬違誤，其得代位陳翁木桂主張就系爭建物有足
    以排除強制執行之權利，並依強制執行法第十五條規定提起本件第三人異議之訴
    ，請求撤銷訟爭執行事件就系爭建物所為之強制執行程序，為無理由，應予駁回
    。
七、訴訟費用負擔之依據：民事訴訟法第七十八條。
中　　　華　　　民　　　國　　九十四　　年　　　二　　　月　　二十二　　日
                                臺灣臺中地方法院民事第一庭
~B法　　　官　鍾啟煒
右為正本係照原本作成
如對本判決上訴，須於判決送達後廿日內向本院提出上訴狀
中　　　華　　　民　　　國　　九十四　　年　　　二　　　月　　二十二　　日
~B法院書記官
